臺灣高雄地方法院民事判決　九十一年訴字第五四一號
　　原　　　告　乙○○
　　被　　　告　甲○○
右當事人間請求損害賠償事件，本院判決如左：
    主    文
原告之訴及假執行之聲請均駁回。
訴訟費用由原告負擔。
    事    實
甲、原告方面：
一、聲明：
（一）、被告應給付原告新台幣（以下同）一百二十六萬三千八百六十元，及自起訴
        狀繕本送達翌日起至清償日止，按年息百分之五計算之利息。
（二）、願供擔保請准宣告假執行。
二、陳述：
（一）、被告甲○○前任中美企業有限公司高雄分公司即高雄中信大飯店（下稱中信
        大飯店）總務襄理，任職期間因與合作廠商未能標取中信大飯店之工程，將
        其主管所知悉之機密文件（含附件）影印予廠商，致廠商以不實之罪名加諸
        原告，使原告歷經台灣高雄地方法院檢察署、台灣高雄地方法院、高灣高等
        法院高雄分院共十九個月攻擊防禦等二十庭（含偵查庭、辯論庭）應訊，嗣
        於民國九十年六月二十九日，經台灣高等法院高雄分院刑事庭將刑事附帶民
        事訴訟駁回。於八十九年九月，中信大飯店管理部曾以原告訴訟纏身，欲將
        原告資遣或留職停薪處分，惟直至九十年十月三十一日公司以人力精簡為由
        將原告資遣，原告之損失皆為被告違背本身職務及為謀取個人私益而造成，
        原告受有如下之損害：
        (1)八十九年十月至九十年十月薪水差額（含年終獎金二個月）共七萬元：
        　(47,400-42,400)x14=70,000
        (2)資遣費差額（含資遣預告一個月特別基數）八萬九千六百元 ：
        　(16.92+1)x5,000=89,600
        (3)為開庭請事假特休損失二萬八千二百六十元：
       　 (42400/30=1,413（日薪）/1,413x20=28,260)
      　(4)尚有八年退休依民國九十年綜合所得稅個人扶養扣除額五十七萬六千元：
      　　72,000x8=576,000
        (5)侵害身體名譽慰撫金：五十萬元
        故原告依民法第一百八十四條第一項、第一百九十三條第一項、第一百九十
        五條第一項請求被告賠償如訴之聲明所示之金額。
（二）、原告在與訴外人士漢環境工程顧問企業有限公司（下稱士漢公司）訴訟時，
        被告曾經以證人身份傳訊到庭，被告為原告直屬主管，他不但不積極將詳情
        向法庭說明，反而會同士漢公司將主管文件交予士漢公司，並且將有標有士
        漢公司之圖插入，造成台灣高雄地方法院檢察署將原告提起公訴。被告聲稱
        原告是因為經濟不景氣才招致公司資遣，被告忽略了他先寫報告招致公司資
        遣處分，很難解釋因犯錯而招資遣之因果關係，但被告難脫離對原告之侵權
        之責。
（三）、原告因高雄地方法院九十年度易字第三一七○號刑事案件，從主管被調至非
        主管職、再從現有職稱調至與工務不相關之單位，且工作時數從每日八個半
        小時，提高到九至十二小時，於刑事案件尚未提起公訴時，公司也因該刑事
        案件明示原告是否願意照被告資遣或留職停薪，原告於八十九年九月二十一
        日曾交陳請書予公司，公司始暫緩上述處分。
（四）、原告在接受台灣高雄地方法院檢察署八十八年度偵字第二八六三三號案件偵
        訊時，無論在工作精神壓力和經濟壓力，均造成極大困擾，因先前工作壓力
        有吃鎮定劑，在訴訟及失業期間藥量也加重，精神承受極大的打擊。受資遣
        處分後，因年齡較大，至今仍沒有工作，家庭壓力更為沉重。綜上所述，被
        告將原告呈送文件傳予士漢公司之圖面，被告又為原告之直屬主管，在本案
        件並未積極的釐清原告的清白，對原告造成侵權損害之責。被告倘若不才又
        怎能在霖園大飯店擔任重要之職，被告如此優秀之人才，又怎麼會寫報告書
        後招致公司資遣，被告之行為造成原告財產權、及名譽權受到損害，故請求
        被告賠償原告財產上及非財產上損失。
（五）、原告請工務組賴組長繪置本公司原有保溫桶草圖，賴組長將保溫桶草圖交予
        原告，說明保溫桶草圖乃比照舊有保溫桶所繪。原告將資料簽呈直屬上司即
        被告，該資料、簽呈均由被告統籌保管，被告聲稱標有士漢公司兩組串聯保
        溫桶之圖，是夾在簽呈中往上呈，原告在議價過程中皆未曾見有該張兩組串
        聯之保溫桶圖，被告事後插入該圖，又將資料擅自影印給其他廠商即士漢公
        司，並加油添醋的告原告，又突然冒出一張標示有士漢公司字樣之兩組串聯
        保溫桶圖告原告，被告怎麼會沒有責任呢？
三、證據：提出臺灣高等法院高雄分院九十年度附民上字第四○號判決、九十年度上
    易字第九八一號刑事判決、報告、陳情書、中信飯店八十九年十月一日北總（八
    九）彰字第一○八號函、診斷證明書各一份、薪資單四份、臺灣高雄地方法院檢
    察署八十八年度偵字第二八六三三號、八十八年度偵字第三○四五一號起訴書、
    臺灣高雄地方法院八十九年度易字第三一七○號刑事判決、九十年度附民字第一
    七號判決各一份為證。
乙、被告方面：
一、聲明：原告之訴駁回；如受不利之判決，請准予供擔保免為假執行。
二、陳述：原告被降職及裁員是因景氣不佳，公司政策造成。況且，士漢公司負責人
    孫漢境先生透過原告將報價單拿給被告，被告進行三家廠商議價，財務長要求通
    知士漢公司前來公司議價，因議價結果只降二、三萬元，故財務長又要求進行第
    二次議價。至於士漢公司後來對原告提出刑事告訴是因為士漢公司認為已議價二
    次，工程為何不是由其承包？被告告訴士漢公司工程已由別家公司即山蒲企業股
    份有限公司（下稱山蒲公司）承包。因山蒲公司承包合約書所附之設計圖，被孫
    漢境先生看到後認為是用士漢公司的設計圖，故對原告提出刑事告訴是廠商對原
    告提出告訴，與被告無關。
丙、本院依職權調閱臺灣高等法院高雄分院九十年度上易字第九八一號刑事卷宗、本
    院八十九年度易字第三一七○號刑事卷宗、臺灣高雄地方法院檢察署八十八年度
    偵字第三○四五一號偵查卷宗、八十八年度偵字第二八六三三號偵查卷宗，並向
    中美企業股份有限公司高雄分公司（中信大飯店）函詢被告遭調職資遣原因。
    理　　由
一、本件原告起訴主張：被告為原告任職於中信大飯店時之直屬上司，因被告將公司
    機密文件資料即得標廠商山蒲公司之合約書附件拿給士漢公司，致士漢公司以不
    實罪名對原告提出刑事告訴。致使原告歷經偵查至審判共出庭應訊二十庭，受有
    精神上之損害，復因該刑事案件，原告亦遭中信大飯店從主管降至非主管職，嗣
    遭資遣，被告不法侵害原告之財產權及名譽權，致原告受有財產上損害及非財產
    損害共計一百二十六萬三千八百六十元，為此依第民法第一百八十四條第一項前
    段、一百九十三條第一項、第一百九十五條第一項請求被告給付一百二十六萬三
    千八百六十元，及自起訴狀繕本送達被告翌日起至清償日止，按年息百分之五計
    算之利息等語。
二、被告則以原告被資遣與其無關係，況且是廠商對原告提出刑事告訴等語置辯。
三、訴外人士漢公司曾對原告提出刑事告訴，業經臺灣高雄地方院檢察署檢察官以八
    十八年度偵字第二八六三三號、八十八年度偵字第三○四五一號偵查終結並以違
    反著作權法起訴，經本院以八十九年度易字第三一七○號刑事判決原告無罪，嗣
    經檢察官提起上訴，業經臺灣高等法院高雄分院以九十年度上易字第九八一號刑
    事判決駁回上訴確定，此經本院調閱前述相關卷宗查核屬實。
四、原告主張被告擅自將得標廠商資料提供給士漢公司，致士漢公司對原告提出刑事
    告訴，有不法侵害原告財產權及名譽權等不法行為，且致原告遭調職及資遣，原
    告因此受有財產上及非財產上損害等語，為被告所否認，並以前揭詞情置辯。惟
    查：
（一）、因故意或過失，不法侵害他人之權利者，負損害賠償責任，民法第一百八十
        四條第一項前段定有明文。故侵權行為之成立，須以故意或過失不法侵害他
        人之權利為要件（最高法院十七年上字第三五號判例可資參照）。次按當事
        事主張有利於己之事實者，就其事實有舉證責任，民事訴訟法第二百七十七
        條前段亦定有明文。
（二）、按憲法保障人民訴訟權，人民認其權利受到侵害，當可循求訴訟途徑獲得救
        濟，故人民依法提起訴訟，對於相對人不能謂是不法之侵害。被告為負責有
        關中信大飯店之蒸氣式加溫保溫筒二式工程之承辦人，亦自承其有將得標廠
        商山蒲公司之合約書及附圖交給訴外人士漢公司看及拷貝，被告此項行為雖
        有違反其與中信大飯店之僱佣契約之義務，惟僅為違背契約之職務上不當之
        行為，尚非屬不法行為。況且，訴外人士漢公司之所以對原告提出刑事告訴
        ，是因訴外人士漢公司認為山蒲公司及原告恐有違法之嫌，而士漢公司是在
        行使其憲法上所保障之訴訟權利，嗣經檢察官偵查後認定原告涉有違反著作
        權法之嫌而提起公訴。況且，原告亦未能證明被告有何共謀或唆使士漢公司
        故意捏造事實而對原告提出刑事告訴等情，故原告主張被告擅自交付山蒲公
        司合約書所附之附圖予士漢公司，有不法侵權行為之事實等語不足採信。
（三）、原告另主張是被告將附圖插入等語，亦為被告所否認，原告亦未提出任何證
        據或證據方法供本院調查被告確有為原告主張之行為，故原告主張附圖是被
        告插入等情，尚亦不足採信。況且，本件原告之所以遭降職及減薪之原因，
        經本院函詢原告原所任職之中美企業有限公司高雄分公司（中信飯店），經
        該公司函覆結果：乙○○君（原告）因個人領導能力上之不足，經其與管理
        部協調，同意辭主任之職務，並改調總務組工務專員取消主管加給四千五百
        元，且於八十九年十月一日生效。又乙○○君於調任餐飲部工務專員期間，
        因會議中心業務不彰，人力縮編且該員表現不符合需求，依相關辦法規定予
        以資遣等語，此有中美企業股份有限公司高雄分公司九十一年四月十五日中
        高（九一）雄字第○○七號函附卷可稽，則原告從主管職調至非主管職，係
        因原告個人領導能力上不足，經原告與管理部協調後同意辭去主任之職務，
        而改調總務組工務專員，並減薪，嗣原告遭資遣之原因是因業務不彰，人力
        縮編且原告表現不符合需求，而依相關辦法規定予以資遣，故原告遭原任職
        公司之降職、減薪、資遣均與被告之行為無任何相當因果關係。綜上所述，
        原告所主張之不法行為事實並不存在，且原告縱受有損害，亦與被告之行為
        無相當因果關係，則原告自不得依侵權行為相關規定請求被告負損害賠償責
        任。
五、從而，原告依民法第一百八十四條第一項前段、第一百九十三條第一項、第一百
    九十五條第一項請求被告給付一百二十六萬三千八百六十元，及自起訴狀繕本送
    達翌日起至清償日止，按年息百分之五計算之利息，為無理由，應予駁回。而原
    告之訴既經駁回，其假執行之聲請應併予駁回。
六、結論：本件原告之訴為無理由，依民事訴訟法第七十八條，判決如主文。
中　　　華　　　民　　　國　　九十一　　年　　十一　　月　　二十九　　　日
                              臺灣高雄地法院民事第二庭
~B審判長法　　　官  吳進寶
~B　　　法　　　官  蔡川富
~B　　　法　　　官　陳月雯
右為正本係照原本作成。
如對本判決上訴，須於判決送達後廿日內向本院提出上訴狀（須附繕本）。
中　　　華　　　民　　　國　　九十一　　年　　十一　　月　　二十九　　　日
~B　　　法院書記官　陳展榮
